【裁判字號】    98,上訴,1584
【裁判日期】    990127
【裁判案由】    違反毒品危害防制條例
【裁判全文】
臺灣高等法院高雄分院刑事判決        98年度上訴字第1583號
上  訴  人  臺灣高雄地方法院檢察署檢察官
被      告  甲○○
上列上訴人因被告違反毒品危害防制條例案件，不服臺灣高雄地
方法院98年度審訴字第3418號、3419號中華民國98年10月13日第
一審判決（起訴案號：臺灣高雄地方法院檢察署98年度毒偵字第
3932號、4132號），提起上訴，本院判決如下
    主  文
原判決撤銷。
甲○○犯如附表所示之陸罪，均累犯，各處如附表主文欄所示之
刑。應執行有期徒刑壹年拾壹月。扣案第一級毒品海洛因貳拾柒
包（其中壹包驗後淨重零點壹柒捌公克、其餘貳拾陸包合計淨重
參點伍陸公克及含海洛因之包裝袋共貳拾柒個），均沒收銷燬之
。
    事  實
一、甲○○前因施用毒品案件，經原審裁定送觀察勒戒後，認無
    繼續施用毒品之傾向，於民國90年5 月16日執行完畢釋放，
    並經臺灣高雄地方法院檢察署檢察官於90年5 月15日以90
    年度毒偵字第2091號不起訴處分確定。復因施用毒品案件，
    經原審以92年度毒聲字第3563號裁定送觀察勒戒後，認有繼
    續施用毒品之傾向，經原審以92年度毒聲字第4593號裁定令
    入戒治處所施以強制戒治，嗣經原審以92年度毒聲字第7342
    號裁定停止戒治付保護管束，於92年12月26日停止戒治而出
    所，於93年7 月17日視為執行完畢。上開施用毒品犯行，經
    原審以92年度簡字第2977號判決判處有期徒刑4 月確定，於
    93 年6月25日縮刑期滿執行完畢，翌日出監。另因軍法案件
    ，經國防部南部地方軍事法院以94年度和審字第141 號判決
    判處有期徒刑8 月、1 年6 月，應執行有期徒刑2 年，上訴
    後，經國防部高等軍事法院高雄分院以94年度高審字第103
    號判決駁回上訴，而告確定。復因再犯施用毒品案件，經原
    審以94年度易字第1687號判決判處有期徒刑6 月確定。上揭
    各罪嗣經原審以95年度聲字第1066號裁定應執行有期徒刑2
    年5 月確定。嗣經原審以96年度聲減字第1925號裁定減刑並
    定應執行刑後，於96年7 月16日執行完畢出監。
二、詎猶不知戒絕毒癮，明知海洛因及甲基安非他命分別係毒品
    危害防制條例第2 條第2 項第1 款及第2 款所分別明定之第
    一級毒品及第二級毒品，不得持有、施用，竟於上開強制戒
    治執行完畢釋放後5 年內，復分別基於施用第一級毒品海洛
    因、第二級毒品甲基安非他命之犯意，分別於附表所示編號
    1 、2 、3 、4 之時地，施用第一級毒品海洛因、第二級毒
    品甲基安非他命，其施用第一、二級毒品之時間、地點、查
    獲時間、地點、及對附表編號3 犯行自首之情形，均如附表
    編號1 、2 、3 、4 所示。
三、另基於持有第一級毒品海洛因之犯意，分別於附表所示編號
    5 、6 之時地，持有第一級毒品海洛因1 包( 驗後淨重0.17
    8 公克），及26包( 合計淨重3.56公克) ，其分別持有第一
    級毒品之時間、地點、查獲時間、地點、及對附表編號6 犯
    行自首之情形，均如附表編號5 、6 所示。
四、案經高雄縣政府警察局仁武分局報告及高雄市政府警察局苓
    雅分局移送臺灣高雄地方法院檢察署檢察官偵查起訴。
    理  由
壹、程序方面
    本件被告甲○○所犯係死刑、無期徒刑、最輕本刑為3 年以
    上有期徒刑以外之罪，其於本院準備程序及審理程序中就被
    訴事實為有罪之陳述，經審判長告知簡式審判程序之旨，並
    聽取公訴人、被告之意見後，本院認為適宜進行簡式審判程
    序，合先敘明。
貳、實體方面
一、前開事實，業據被告於警詢、偵訊、原審及本院審理中坦承
    不諱（見警一卷第3 頁、毒偵3932卷第5 頁、警二卷第2 頁
    、毒偵4132卷第6 頁、原審審訴3418號、3419號卷第19、2
    7 頁、本院卷第1583號卷第23頁、39頁），且經警2 次採集
    其尿液送高雄市立凱旋醫院、台灣檢驗科技股份有限公司檢
    驗結果，被告尿液均呈嗎啡、甲基安非他命陽性反應之事實
    ，有高雄市政府苓雅分局偵辦毒品案件嫌疑人尿液採證尿液
    對照表、濫用藥物尿液檢體監管記錄表、高雄縣政府警察局
    仁武分局仁武派出所偵辦毒品案件尿液採證檢驗對照表、高
    雄市立凱旋醫院、台灣檢驗科技股份有限公司濫用藥物尿液
    檢驗報告各1 份可稽（見警一卷第13至14頁、偵一卷第8 頁
    、警二卷第14頁、偵二卷第8 頁）；及其自白持有附表編號
    5 、6 第一級毒品部分，經送驗後，確均係第一級毒品海洛
    因（均含包裝袋，1 包檢驗後淨重0.178 公克，另26包合計
    淨重為3.56公克）之事實，有高雄市立凱旋醫院98年7 月7
    日濫用藥物檢驗報告、法務部調查局98年8 月20日濫用藥物
    實驗室鑑定書在卷可參( 見偵一偵卷第7 頁、偵二卷第12頁
    ) ，至堪認定。
二、又（一）氣相層析質譜儀（GC／MS）乃目前就藥物篩檢結果
    必須進一步確認時最常採用之確認方法，因此在良好的操作
    條件之下，以氣相層析質譜儀作藥物及其代謝物之定性及定
    量分析，幾乎不會有偽陽性反應產生，業經行政院國軍退除
    役官輔導委員會台北榮民總醫院於83年4 月7 日以（83）北
    總內字第03059 號函示明確。（二）又海洛因係嗎啡經化學
    合成之半人工合成品，毒性倍於嗎啡，其經吸食或施打入人
    體，經新陳代謝作用又分解成嗎啡，故海洛因在進入人體後
    ，均以嗎啡型態排於尿液中，故於吸食或施打海洛因者尿液
    中，可檢出嗎啡陽性反應，業經憲兵司令部80年5 月7 日以
    （80）鑑驗字第1746號函示明確。（三）而甲基安非他命經
    口服投與後約百分之70於24小時內自尿中排出，約百分之90
    於96小時內自尿中排出，且甲基安非他命成分之檢出與其投
    與方式、投與量、個人體質、採尿時間與檢測儀器之精密度
    等諸多方式有關，因此僅憑尿液中呈甲基安非他命陽性反應
    ，並無法確實推算吸食時間距採集時間之長短，惟依上述資
    料推斷，最長不會超過4 日即96小時，亦經行政院衛生署藥
    物食品檢驗局81年2 月8 日81藥檢一字第0011 56 號函示明
    確。從而，被告尿液經以氣相層析質譜儀鑑驗後，結果分呈
    嗎啡及甲基安非他命陽性反應，已如前述，是依前開函示意
    旨，被告自白施用第一、二級毒品部分核與事實相符。
三、再被告前因施用毒品案件，經原審以裁定送觀察勒戒後，認
    無繼續施用毒品之傾向，於90年5 月16日執行完畢釋放，並
    經臺灣高雄地方法院檢察署檢察官於90年5 月15日以90 年
    度毒偵字第2091號不起訴處分確定。復因施用毒品案件，經
    原審以92年度毒聲字第3563號裁定送觀察勒戒後，認有繼續
    施用毒品之傾向，經原審以92年度毒聲字第4593號裁定令入
    戒治處所施以強制戒治，嗣經原審以92年度毒聲字第7342號
    裁定停止戒治付保護管束，於92年12月26日停止戒治而出所
    ，於93年7 月17日視為執行完畢之事實，有臺灣高等法院被
    告前案紀錄表在卷可憑。是被告於上開強制戒治執行完畢釋
    放後5 年內，再犯本案6 罪，均應依法論科。從而，本案事
    證明確，其施用第一級毒品海洛因2 次、第二級毒品甲基安
    非他命2 次、持有第一級毒品2 次之犯行，均堪以認定。
四、按海洛因、甲基安非他命為毒品危害防制條例所稱之第一、
    二級毒品，此觀諸該條例第2 條第2 項第1 款、第2 款甚明
    ，被告施用上開毒品，核其所為，係違反毒品危害防制條例
    第10條第1 項、第2 項之施用第一、二級毒品罪、及持有第
    一級毒品罪( 即指附表編號5 、6 部分) 。被告施用第一、
    二級毒品前持有第一、二級毒品之行為，本應各論以持有之
    罪，惟各該次持有毒品之低度行為均為其後施用毒品之高度
    行為所吸收，均不另論罪。被告有如事實欄所示之前案紀錄
    及執行完畢之事實，有上開前案紀錄表可參，其受有期徒刑
    執行完畢後，5 年內故意再犯本件有期徒刑以上之6 罪，均
    為累犯，各應依刑法第47條第1 項之規定，均加重其刑。再
    被告於警方未發覺其於附表編號3、6所示犯行之前，主動向
    盤查警員坦承施用、持有第一級毒品犯行，而願接受裁判之
    事實，有警詢筆錄、刑事案件移送報告書、本院公務電話查
    詢紀錄表可參，堪認符合自首之要件，亦為蒞庭公訴人於本
    院所不爭執( 見警卷二第2 頁、偵二卷第1 頁、本院第1583
    號卷43、44頁) ，依刑法第62條前段，各減輕其刑，並均先
    加而後減。被告上開6 次犯行，犯意各別、行為互殊，應分
    論併罰
五、原審予以論罪科刑，固非無見，惟查( 一) 被告之犯罪行為
    ，尚有另行起意持有第一級毒品如附表編號5 、6 之犯行，
    原審疏未予以論罪科刑，認該二次之持有第一級毒品犯行，
    為附表編號1 、3 施用第一級毒品之高度行為所吸收，自有
    未洽。( 二) 被告既係另行起意為持有如附表編號5 、6 之
    第一級毒品犯，則有關查扣之第一級毒品1 包（含包裝袋，
    包檢驗後淨重0.178 公克) 及26包( 含包裝袋，淨重為3.56
    公克），自應予於持有第一級毒品主刑諭知予以沒收銷燬，
    原判決於附表編號1 、3 施用第一級毒品主刑下宣告沒收銷
    燬，亦有未合。( 三) 又被告曾因施用第二級毒品部分，經
    原審判決有期徒刑6 月確定在案，嗣因中華民國九十六年罪
    犯減刑條例適用，減為有期徒刑3 月，嗣經縮刑期滿執行完
    畢出監，惟出監後再度施用毒品，足見其不知悔改，應衡量
    被告再犯之情狀，原審僅分別論處有期徒刑4 月、4 月，亦
    有未洽，有違反比例原則之違誤。公訴人上訴意旨以被告尚
    持有附表編號5 、6 之持有第一級毒品犯行及原審對被告施
    用第二級毒品部分量刑過輕，指摘原判決不當，非無理由，
    且原判決既有上開可議之處，自屬無可維持，自應由本院將
    原判決撤銷改判。爰審酌被告經強制戒治後，均未戒絕毒品
    ，另再施用第一、二級毒品、持有第一級毒品，顯見其自制
    力不足，無法擺脫毒品，故應藉由刑罰之執行，以收教化之
    功能，惟參以被告犯後坦承犯行，所犯係自戕一己之身體健
    康，尚未害及他人，對社會所造之成危害並非直接等一切情
    狀，分別量處如主文所示之刑，並定其應執行之刑，以資懲
    儆。
六、被告持有扣案如附表編號5 、6 所示之物，經送驗後，確均
    係第一級毒品海洛因（均含包裝袋，1 包檢驗後淨重0. 178
    公克，另26包合計淨重為3.56公克）之事實，有高雄市立凱
    旋醫院98年7 月7 日濫用藥物檢驗報告、法務部調查局98年
    8 月20日濫用藥物實驗室鑑定書在卷可參( 見偵一卷第7 頁
    、偵二卷第12頁) ，是不問屬於犯人與否，爰依毒品危害防
    制條例第18條第1 項前段規定，宣告沒收銷燬之。另毒品之
    包裝袋部分，因與其上所殘留之毒品難以析離，應視同毒品
    ，一併宣告沒收銷燬之。至鑑驗耗損部分，因已滅失，爰不
    宣告沒收銷燬之。
據上論斷，應依刑事訴訟法第369 條第1 項前段、第364 條、第
299 條第1 項前段、第273 條之1 、毒品危害防制條例第10條第
1 項、第2 項、第11條第1 項、第18條第1 項前段、刑法第11條
、第47條第1 項、第62條前段、第51條第5 款、第9 款，判決如
主文。
本案經檢察官姜麗儒到庭執行職務。
中    華    民    國    99    年    1     月    27    日
                 刑事第九庭     審判長法  官  莊秋桃
                                      法  官  謝宏宗
                                      法  官  田平安
以上正本與原本無異。
持有第一級毒品不得上訴。
施用第二級毒品不得上訴。
施用第一級毒品如不服本判決，應於判決送達後10日內向本院提
出上訴狀，其未敘述理由者，並應於提出上訴狀後10日內向本院
補提上訴理由狀（應附繕本）。
中    華    民    國    99    年    1     月    28    日
                                  書  記  官  張宗芳
附錄本件判決論罪科刑法條：
毒品危害防制條例第10條第1 項、第2 項：
施用第一級毒品者，處6 月以上5 年以下有期徒刑。
施用第二級毒品者，處3 年以下有期徒刑。
毒品危害防制條例第11條第1 項：
持有第一級毒品者，處3 年以下有期徒刑、拘役或新臺幣5 萬元
以下罰金。
附表：
┌─┬─────┬────┬────────┬─────┬─────────┐
│編│施用時間／│施用地點│查獲時間、地點  │所犯之罪  │主文（含所處之刑及│
│號│持有時間  │及方式  │                │          │應沒收或銷燬之物）│
│  │          │        │                │          │                  │
├─┼─────┼────┼────────┼─────┼─────────┤
│1 │於 98 年 6│在其位於│98年6 月19日15時│施用第一級│甲○○施用第一級毒│
│  │月 19 日  │高雄縣鳳│15分許，在高雄縣│毒品      │品，累犯，處有期徒│
│  │12 時 30  │山市中山│大寮鄉後庄村成功│          │刑捌月。          │
│  │分許      │路46巷2 │陸橋下經警盤查，│          │                  │
│  │          │號住處內│經採尿送驗，結果│          │                  │
│  │          │，以將海│呈嗎啡陽性反應。│          │                  │
│  │          │洛因摻水│                │          │                  │
│  │          │後，置入│                │          │                  │
│  │          │針筒注射│                │          │                  │
│  │          │手臂血管│                │          │                  │
│  │          │之方式，│                │          │                  │
│  │          │施用第一│                │          │                  │
│  │          │級毒品海│                │          │                  │
│  │          │洛因1 次│                │          │                  │
│  │          │。      │                │          │                  │
├─┼─────┼────┼────────┼─────┼─────────┤
│2 │於 98 年 6│在前揭住│於上揭時地經警盤│施用第二級│甲○○施用第二級毒│
│  │月 19 日上│處內，以│查，且經採尿送驗│毒品      │品，累犯，處有期徒│
│  │午某時    │將甲基安│，結果呈甲基安非│          │刑陸月。          │
│  │          │非他命置│他命，而查悉上情│          │                  │
│  │          │入玻璃球│。              │          │                  │
│  │          │燒烤，待│                │          │                  │
│  │          │產生煙霧│                │          │                  │
│  │          │後，吸食│                │          │                  │
│  │          │煙霧之方│                │          │                  │
│  │          │式，施用│                │          │                  │
│  │          │第二級毒│                │          │                  │
│  │          │品甲基安│                │          │                  │
│  │          │非他命1 │                │          │                  │
│  │          │次。    │                │          │                  │
├─┼─────┼────┼────────┼─────┼─────────┤
│3 │於 98 年 7│在前揭住│97年7 月1 日17時│施用第一級│甲○○施用第一級毒│
│  │月 1 日 12│處內，以│40分許，在高雄縣│毒品      │品，累犯，處有期徒│
│  │時許      │前揭方式│鳳山市○○路46巷│          │刑陸月。          │
│  │          │，施用第│2 號前經警盤查，│          │                  │
│  │          │一級毒品│甲○○於警方未發│          │                  │
│  │          │海洛因1 │覺其施用海洛因之│          │                  │
│  │          │次。    │前，主動坦承施用│          │                  │
│  │          │        │第一級毒品海洛因│          │                  │
│  │          │        │，而願接受裁判，│          │                  │
│  │          │        │且經採尿送驗，結│          │                  │
│  │          │        │果呈嗎啡陽性反應│          │                  │
│  │          │        │。              │          │                  │
├─┼─────┼────┼────────┼─────┼─────────┤
│4 │於 98 年 7│在其前揭│於上揭時地經警盤│施用第二級│甲○○施用第二級毒│
│  │月 1 日上 │住處內，│查，且經採尿送驗│毒品      │品，累犯，處有期徒│
│  │午某時    │以前揭方│，結果呈甲基安非│          │刑陸月。          │
│  │          │式，施用│他命，而查悉上情│          │                  │
│  │          │第二級毒│。              │          │                  │
│  │          │品甲基安│                │          │                  │
│  │          │非他命1 │                │          │                  │
│  │          │次。    │                │          │                  │
├─┼─────┼────┼────────┼─────┼─────────┤
│5 │於 98 年 6│於編號1 │98年6 月19日15時│持有第一級│甲○○持有第一級毒│
│  │月 19 日  │所列時間│15分許，在高雄縣│毒品      │品，累犯，處有期徒│
│  │15 時許   │施用第一│大寮鄉後庄村成功│          │刑肆月；扣案之海洛│
│  │          │級毒品後│陸橋下經警盤查，│          │因壹包（驗後淨重零│
│  │          │，另行起│甲○○欲從口袋取│          │點壹柒捌公克及含海│
│  │          │意於左列│出證件時，自該處│          │洛因之包裝袋壹個）│
│  │          │時間向綽│掉落1 包海洛因，│          │，沒收銷燬之。    │
│  │          │號阿猴之│經警當場扣得第一│          │                  │
│  │          │不詳成年│級毒品海洛因1 包│          │                  │
│  │          │男子購入│（驗後淨重0.178 │          │                  │
│  │          │第一級毒│公克及含海洛因之│          │                  │
│  │          │品海洛因│包裝袋1 個）。  │          │                  │
│  │          │1包（驗 │                │          │                  │
│  │          │後淨重  │                │          │                  │
│  │          │0.178公 │                │          │                  │
│  │          │克）持有│                │          │                  │
│  │          │，尚未及│                │          │                  │
│  │          │施用即為│                │          │                  │
│  │          │警查獲。│                │          │                  │
├─┼─────┼────┼────────┼─────┼─────────┤
│6 │於 98 年 7│於編號3 │97年7 月1 日17時│持有第一級│甲○○持有第一級毒│
│  │月 1 日 17│所列時間│40分許，在高雄縣│毒品      │品，累犯，處有期徒│
│  │時許      │施用第一│鳳山市○○路46巷│          │刑參月；扣案之海洛│
│  │          │級毒品後│2 號前經警盤查，│          │因貳拾陸包（合計淨│
│  │          │，另行起│甲○○於警方未發│          │重參點伍陸公克及均│
│  │          │意於左列│覺其施用海洛因之│          │含海洛因之包裝袋貳│
│  │          │時間向綽│前，主動交付未及│          │拾陸個），均沒收銷│
│  │          │號阿德之│施用之第一級毒品│          │燬之。            │
│  │          │不詳成年│海洛因26包（合計│          │                  │
│  │          │男子購入│淨重3.56公克及內│          │                  │
│  │          │第一級毒│均含與海洛因難以│          │                  │
│  │          │品海洛因│析離，應一併視為│          │                  │
│  │          │26包（合│毒品之包裝袋26個│          │                  │
│  │          │計淨重  │）。            │          │                  │
│  │          │3.56 公 │                │          │                  │
│  │          │克）持有│                │          │                  │
│  │          │，尚未及│                │          │                  │
│  │          │施用即為│                │          │                  │
│  │          │警查獲。│                │          │                  │
└─┴─────┴────┴────────┴─────┴─────────┘

司法院資訊處製作；財團法人民間司法改革基金會備份。
